【裁判字號】    99,交上訴,1318
【裁判日期】    990729
【裁判案由】    業務過失致死
【裁判全文】
臺灣高等法院臺中分院刑事判決      99年度交上訴字第1318號
上  訴  人  臺灣南投地方法院檢察署檢察官
被      告  乙○○
上列上訴人因被告業務過失致死案件，不服臺灣南投地方法院99
年度交訴字第15號中華民國99年6月1日第一審判決（起訴案號：
臺灣南投地方法院檢察署99年度調偵字第35號），提起上訴，本
院判決如下：
    主  文
上訴駁回。
    理  由
一、依刑事訴訟法第350條、第361條、第362條、第367條規定，
    不服地方法院之第一審判決而上訴者，須提出上訴書狀，並
    應敘述具體理由，為上訴必備之程式；其所提出之書狀未敘
    述上訴理由，或僅曾以言詞陳述上訴理由者，均應於上訴期
    間屆滿後二十日內補提理由書於第一審法院。第一審法院經
    形式審查，認逾期未補提上訴理由者，應定期間先命補正；
    逾期未補正者，為上訴不合法律上之程式，應以裁定駁回。
    倘已提出上訴理由，但所提非屬具體理由者，則由第二審法
    院以上訴不合法律上之程式，判決駁回。而所謂具體理由，
    必係依據卷內既有訴訟資料或提出新事證，指摘或表明第一
    審判決有何採證認事、用法或量刑等足以影響判決本旨之不
    當或違法，而構成應予撤銷之具體事由，始克當之（例如：
    依憑證據法則具體指出所採證據何以不具證據能力，或依憑
    卷證資料，明確指出所為證據證明力之判斷如何違背經驗、
    論理法則）；倘僅泛言原判決認定事實錯誤、違背法令、量
    刑失之過重或輕縱，而未依上揭意旨指出具體事由，或形式
    上雖已指出具體事由，然該事由縱使屬實，亦不足以認為原
    判決有何不當或違法者（例如：對不具有調查必要性之證據
    ，法院未依聲請調查亦未說明理由，或援用證據不當，但除
    去該證據仍應為同一事實之認定），皆難謂係具體理由，俾
    與第二審上訴制度旨在請求第二審法院撤銷、變更第一審不
    當或違法之判決，以實現個案救濟之立法目的相契合，並節
    制濫行上訴（最高法院97年度臺上字第892號判決意旨可資
    參照）。又理由是否具體，則屬第二審法院審查之範圍，不
    在命補正之列，亦即上訴書狀已記載理由，並有具體之敘述
    時，其上訴既屬合法，第二審法院固應就其理由之是否可取
    ，為實體之審理及判斷；如認其上訴書狀雖記載理由，但並
    未具體敘述時，則無須再命補正，可逕認其上訴不合法，以
    判決駁回之，此有最高法院97年度臺上字第1281號判決意旨
    可參）。
二、本案檢察官依告訴人之請求提起上訴，其上訴書所載理由略
    謂：被告乙○○之過失行為與被害人石一志死亡結果間，具
    有因果關係已足認定。惟被告自始否認犯行，犯後態度不佳
    ，且被告迄今尚未與被害人父母即告訴人等達成民事和解，
    原審僅輕判被告有期徒刑6月，得易科罰金之刑度，顯然過
    輕，為此提起上訴，請撤銷原判決，另為適當之判決等語。
三、經查：上開上訴人所提之上訴理由，要非屬所謂之具體理由
    【即必須依據卷內既有訴訟資料或提出新事證，具體指摘或
    表明第一審判決有何採證認事、用法或量刑等足以影響判決
    本旨之不當或違法，而構成應予撤銷之具體事由，始克當之
    （例如：依憑證據法則具體指出所採證據何以不具證據能力
    ，或依憑卷證資料，明確指出所為證據證明力之判斷如何違
    背經驗、論理法則）】。本件上訴人上訴理由僅泛言：原審
    量刑過輕。然量刑輕重係屬事實審法院得依職權自由裁量之
    事項，茍已斟酌刑法第57條各款所列情狀而未逾法定刑度，
    即不得遽指為違法，且在同一犯罪事實與情節，如別無其他
    加重或減輕之原因，下級審量定之刑，亦無過重或失輕之不
    當情形，則上級審法院對下級審法院之職權行使，原則上應
    予尊重（最高法院72年臺上字第6696號、75年臺上字第7033
    號判例及85年度臺上字第2446號判決意旨參照）。而原審判
    決理由已詳予載明量刑之依據：「爰審酌被告之過失程度，
    及造成被害人死亡之結果，所生損害頗重，且迄未與告訴人
    甲○○達成和解而賠償損害等一切情狀，量處如主文所示之
    刑，並諭知易科罰金之折算標準。」（參原判決理由貳、二
    ）。再衡酌被害人騎乘機車亦有過失，被告否認過失之態度
    ，固非可取，惟在訴訟程序中為自己辯護，並非法所禁止之
    行為，自不能以其否認犯罪，而據為加重其刑之事由，是原
    審對被告乙○○量處有期徒刑6月之刑，顯已注意適用刑法
    第57條之規定，符合「罰當其罪」之原則，本院經核並無輕
    重失衡之情形。是上訴人既未依法指摘或表明第一審判決有
    何採證認事、用法或量刑等足以影響判決本旨之不當或違法
    ，而構成應予撤銷之具體事由，揆諸上開最高法院判決意旨
    ，及依「程序優先於實體」之刑事訴訟法原則，本件上訴自
    不合法定上訴程式，應予駁回，並不經言詞辯論為之。
據上論斷，應依刑事訴訟法第367條前段、第372條，判決如主文
。
中    華    民    國    99    年    7     月    29    日
            刑事第五庭  審判長法  官  趙  春  碧
                              法  官  何  秀  燕
                              法  官  林  宜  民
以上正本證明與原本無異。
如不服本判決應於收受送達後10日內向本院提出上訴書狀，其未
敘述上訴之理由者，並得於提起上訴後10日內向本院補提理由書
（均須按他造當事人之人數附繕本）「切勿逕送上級法院」。

                              書記官  吳  雅  菁
中    華    民    國    99    年    7     月    29    日

司法院資訊處製作；財團法人民間司法改革基金會備份。
